臺灣高等法院高雄分院刑事判決　　　　　　　　　九十年度上更(一)字第三九四號
　　上訴人即被告　乙○○
　　選任辯護人　　葉錦郎
右上訴人因誣告案件，不服臺灣高雄地方法院八十六年度自字第六九一號中華民國八
十八年三月二十五日第一審判決，提起上訴，本院判決如左：
    主  文
原判決撤銷。
乙○○無罪。
    理  由
一、自訴意旨略以：緣自訴人甲○○於民國八十三年十一月間購買ＶＩ－０一八號大
    貨車時，因大貨車需停車位，便將上述車輛信託登記在被告乙○○所經營之喬治
    亞食品廠股份有限公司（簡稱喬治亞公司）；嗣因被告與自訴人存有嫌隙，竟意
    圖使自訴人受刑事處分，於八十五年六月五日向臺灣高雄地方法院檢察署檢察官
    誣告自訴人未經其及其妻賈慢霞（為喬治亞公司前負責人）同意．擅自指使不詳
    姓名人盜刻該公司印章及賈慢霞印章蓋於讓渡書上，製作不實之讓渡書向臺灣省
    公路局高雄區監理所旗山監理站，申請將該大貨車轉與合德公司而涉有偽造文書
    罪嫌，但經法院明察秋毫而判決自訴人無罪確定在案，因認被告涉有刑法第一百
    六十九條第一項誣告罪嫌。
二、按犯罪事實應依證據認定之，無證據不得推定其犯罪事實；又不能證明被告犯罪
    者，應諭知無罪之判決，刑事訴訟法第一百五十四條、第三百零一條第一項分別
    定有明文。再者，誣告罪之成立，以告訴人所訴被訴人之事實必須完全出於虛構
    為要件，若有出於誤會或懷疑有此事實而為申告，以致不能證明其所訴之事實為
    真實，縱被訴人不負刑責，而告訴人本缺乏誣告之故意，亦難成立誣告罪名；另
    外，告訴人所訴事實，不能證明其係實在，對於被訴人為不起訴處分確定者，是
    否構成誣告罪，尚應就其有無虛構誣告之故意以為斷，並非當然可以誣告罪相繩
    ；有最高法院四十四年台上字第八九二號及五十九年台上字第五八一號判例可以
    參考。
三、本件自訴人認被告涉有誣告罪嫌，係以被告在此對其所提出的偽造文書案件，已
    經判決無罪確定為依據。經查：
(一)、被告於八十五年六月五日，對自訴人所提出的偽造文書告訴狀上記載：「緣被告
    甲○○為三久企業有限公司之負責人，前因三久公司委託告訴人喬治亞食品股份
    有限公司代工生產礦泉水產品之關係，而將大貨車兩輛，牌號號碼ＶＩ－二二六
    號二十一噸及ＶＩ－０一八號十二噸靠行登記為告訴人公司（即喬治亞公司）名
    義，以為其應付債務之擔保。嗣後因被告積欠告訴人代工工資共計新台幣一百三
    十五萬元，被告恐遭告訴人扣押，意圖脫產，竟於八十五年五月四日未經告訴人
    同意，私自將前開ＶＩ－０一八號十二噸大貨車讓渡於合德紙器股份有限公司，
    而製作不實之車輛讓渡書（如附證），持向監理單位過戶於合德紙器公司，損害
    告訴人公司權益甚鉅。如陳事證，被告偽造讓渡書，私將車輛過戶，足以生損害
    於告訴人，其行為已觸犯刑法第二百十條偽造文書罪嫌，為此檢具其犯罪證據，
    依法提出告訴」，此有附於八五年偵字第一三五０五號偵查卷的告訴狀可以佐證
    ，被告的告訴代理人鍾義律師在偵查中也陳稱：「（請陳述告訴意旨）詳如告訴
    狀」、「狀附這張讓渡書，是被告讓渡給合德公司書寫的，喬治亞公司未同意將
    車子過戶給合德公司」等語（八五偵一三五０五號卷第十三頁）。可見當時被告
    的告訴範圍在於「附證的讓渡書」是偽造的，但該讓渡書上係記載「茲將三久企
    業有限公司所有之ＦＵＳＯ－十二噸貨車、車牌ＶＩ－０一八、引擎號碼６Ｄ0
    0000000，讓渡合德紙器股份有限公司，立讓日期之前一切違規，三久企
    業有限公司願負全責，謹此。讓渡人：三久企業有限公司，負責人：甲○○」，
    此有附於八五年偵字第一三五０五號卷第五頁的讓渡書可以為證，而由該讓渡書
    的記載，並沒有與喬治亞公司有關的文字出現。自訴人並承認該讓渡書是其書寫
    ，而自訴人既然是三久企業有限公司的負責人，於上述讓渡書中又以三久企業有
    限公司及其名義簽立讓渡書，雖無偽造行為，但因前開車輛當時尚信託登記在喬
    治亞公司名下，而當時喬治亞公司及三久公司間的確存有債務糾紛，有原審法院
    八十五年重訴字第六六一號民事判決（原審卷第一五四頁）及自訴人所簽發經退
    票的支票三紙可參（八五偵一三五０五號卷第三至四頁），從而被告認自訴人在
    與其之間之債務未解決，即將車輛讓渡他人，致影響其權利之行使，而提出告訴
    ，尚難認其有誣告之故意。
(二)、上述案件經檢察官偵查後，雖認自訴人有偽造文書罪嫌而提起公訴，惟其起訴書
    事實記載：「甲○○於八十三年十一月間，因代工關係將其所有ＶＩ－０一八號
    大貨車信託登記為喬治亞食品廠股份有限公司，嗣因積欠該公司債務，未經該公
    司負責人乙○○及其妻賈慢霞同意，擅自指使不詳姓名之人盜刻該公司印章及前
    任負責人賈慢霞印章蓋於讓渡書上，製作不實之讓渡書向臺灣省公路局高雄區監
    理所旗山監理站，申請將該大貨車轉與合德紙器公司，使公務員登載不實事項於
    職務上所掌之公文書足生損害於車籍管理之正確性」，此有起訴書可參，該起訴
    書上雖也有「讓渡書」的記載，但由其事實的前後敘述及卷附的另外一份讓渡書
    （其上的讓渡人是喬治亞公司，負責人為賈慢霞，這份讓渡書是檢察官依職權向
    監理機關函查而取得，並非被告所提出），可見其起訴範圍與被告當時的告訴範
    圍並不相同。
(三)、綜上所述，本件被告對自訴人提出告訴的範圍既然與檢察官起訴的範圍並不相同
    ，雖然自訴人經判決無罪確定，也不能因此認定被告有誣告行為，此外，又查無
    其他任何積極之證據，足認被告有上述犯行，自應為無罪之諭知，原審未予詳察
    而為被告有罪諭知，被告提起上訴意旨否認犯罪，為有理由，應由本院予以撤銷
    改判，而為無罪之諭知。
四、自訴人經合法傳喚，無正當理由不到庭，爰不待其陳述逕行判決。
據上論結，應依刑事訴訟法第三百六十九條第一項前段、第三百六十四條、第三百四
十三條、第三百三十一條第一項、第三百零一條第一項，判決如主文。
中    華    民    國     九十一     年       四       月      九        日
                              臺灣高等法院高雄分院刑事第一庭
                                  審判長法官  王光照
                                        法官  黃壽燕
                                        法官  黃仁松
右正本證明與原本無異。
如不服本判決應於收受本判決後十日內向本院提出上訴書狀，其未述上訴理由者，
並得於提起上訴後十日內向本院補提理由書狀（均須按他造當事人之人數附繕本)「
切勿逕送上級法院」。
                                      書記官  呂明燕
中    華    民    國     九十一     年       四       月     十一       日
                                                                        Ｋ
